【裁判字號】    99,消債更,171
【裁判日期】    991129
【裁判案由】    更生事件
【裁判全文】
臺灣板橋地方法院民事裁定           99年度消債更字第171號
聲  請  人  周銘琳
代  理  人  吳忠德律師
上列聲請人依消費者債務清理條例聲請更生事件，本院裁定如下
：
    主      文
周銘琳自中華民國九十九年十一月二十九日下午四時起開始更生
程序。
    理      由
一、本件聲請人依消費者債務清理條例聲請更生，其陳述略以：
    聲請人目前之債務總額新臺幣（下同）760,444元，別無資
    產，因消費借貸、信用卡或現金卡契約，對於金融機構負債
    。於消費者債務清理條例施行後，曾以書面向最大債權金融
    機構新加坡商星展銀行股份有限公司請求共同協商債務清償
    方案而不成立，因最大債權銀行要求聲請人每月還款5,000
    餘元，但以聲請人的能力只能負擔每月3,000元之還款金額
    ；聲請人目前收入為工地臨時工，工作機會及收入相當不穩
    定，日薪約僅1,100元，因此對於目前債務實有清償不能之
    虞；聲請前2年內必要支出為每月繕食費3,000元、交通費80
    0元、教育費5,000元、扶養費2,500元、水電1,795元、瓦斯
    費850元；並提出更生還款計劃草案，以1個月為一期，每期
    清償5,000元，共72期，6年清償，清償之總金額約佔原債務
    總金額之47.34%，因而聲請裁定准予更生等語；並提出財產
    及收入狀況說明書、債權人清冊、債務人清冊、戶籍謄本、
    聲請人及其配偶之財政部臺北市國稅局95年至98年綜合所得
    稅各類所得資料清單、聲請人之財政部臺北市國稅局產歸屬
    資料清單、財團法人金融聯合徵信中心當事人查詢個人資料
    信用報告回覆書、公司及分公司基本資料查詢（明細）、遠
    雄人壽續期保險費墊繳憑證、房屋租賃契約書暨公證書、在
    職證明書、勞工保險被保險人投保資料表等件為證據。
二、經本院通知聲請人所陳報之已知債權人表示意見結果，各債
    權金融機構分別以債務人曾於民國97年9月向新加坡商星展
    銀行股份有限公司（原寶華銀行股份有限公司，下稱星展銀
    行）申請前置協商，但協商不成立，債務人應積極與債權銀
    行再次協商之方式解決債務，並非向法院聲請更生程序就可
    免除其債務之清償，故不同意債務人更生之聲請；債務人之
    信用卡消費明細有預借現金情形，債務人利用自身信用擴張
    銀行借款，而取得後之資金用途為何需請債務人提出說明，
    否則將認屬有奢侈、浪費及非屬通常生活所需之巨額消費或
    投機行為；債務人現年41歲正當壯年，應有相當之工作能力
    與還款能力，縱前置協商不成立，依循個別協商方式與債務
    人達成還款協議當屬可期，故無進行更生程序之必要性；債
    務人之消費明細資料，其中多為ING安泰人壽之保費款項，
    且有幫家人繳付保費之情形，此保單價值為何，認債務人恐
    有隱匿真實財產之情形；債務人最後一次還款期日為97年3
    月5日，又其聲請前2年至目前期間之收入應未有重大變動，
    復遭最大債權銀行通報係因債務人未能接受足以負擔之還款
    方案致協商不成立，故認其實有清償債務之能力，應無聲請
    更生之必要；債務人陳報狀中說明其配偶有繳付其子女之遠
    雄人壽保險費用之情形，此與債務人使用債權人之信用卡代
    繳之ING安泰人壽之保單應非屬同一保單，故認債務人實有
    因非屬通常生活所需之消費致負擔過重債務之情形；依債務
    人之信用卡申請書，其居住地址與工作地址皆為臺北縣板橋
    市○○路72巷31號4樓，且債務人表示其為兆涼空調工程公
    司之負責人，債務人之95、96年所得稅清單中亦有兆涼工程
    行之收入，故認債務人顯有從事營業活動之情形，是否符合
    消費者債務清理條例之消費者要件，有調查之必要；因請求
    將聲請人之更生之聲請予以駁回各等語。
三、按法院開始更生程序之裁定，應載明其年、月、日、時，並
    即時發生效力，消費者債務清理條例第45條第1項定有明文
    。經查，聲請人於提出本件更生之聲請前，曾向聲請人之最
    大債權金融機構星展銀行表明協商之意思，經星展銀行97年
    10月27日以「未能接受顯足以負擔之還款方案」（說明：經
    洽擬以分期180期利率3%之方案協議清償，惟台端表示無法
    接受）為由，而與聲請人協商不成立，此有債權人星展銀行
    提出之97年10月27日前置協商不成立通知書在卷可參，則聲
    請人確有依照消費者債務清理條例第151條第1項規定先向最
    大債權金融機構申請前置協商之事實，當堪認定。又查，依
    據聲請人提出之財產及收入狀況說明書所載內容，既有不能
    清償債務之虞之情形存在，又其無擔保或無優先權之債務總
    額未逾1,200萬元，復未經法院裁定開始清算程序或宣告破
    產；此外，本件又查無債務人有消費者債務清理條例第6條
    第3項、第8條或第46條各款所定駁回更生聲請之事由存在，
    則債務人聲請更生，應予准許，爰為裁定如主文。至於聲請
    人於更生程序開始後，應另提出足以為債權人會議可決或經
    法院認為公允之更生方案以供採擇，俾免更生程序進行至依
    消費者債務清理條例第61條規定應行清算之程度；又於更生
    程序終結後，聲請人得否免責乃屬另一問題，非於審究其得
    否開始更生程序時所應審究之事項，倘若聲請人確有不能免
    責之事由存在，其雖經裁定准予更生程序，亦無由因經由更
    生程序即得免除債務；均附此說明。
中    華    民    國    99    年    11    月    29    日
                  民事第一庭    法  官  許瑞東
上為正本係照原本作成
本件不得抗告
本裁定已於中華民國99年11月29日下午4時公告。
中    華    民    國    99    年    11    月    29    日
                                書記官  賴玉芬

司法院資訊處製作；財團法人民間司法改革基金會備份。
